【裁判字號】    88,上訴,2593
【裁判日期】    890503
【裁判案由】    公共危險
【裁判全文】
臺灣高等法院刑事判決                  八十八年度上訴字第二五九三號
    上  訴  人
    即  被  告  丁○○
    選任辯護人  蔡宏修
                林螢秀
右上訴人，因公共危險案件，不服臺灣板橋地方法院，八十八年度訴字第一０六號，
中華民國八十八年六月四第一審判決（起訴案號：臺灣板橋地方法院檢察署八十七年
度偵字第二五六二七號）提起上訴，本院判決如左：
    主      文
原判決撤銷。
丁○○無罪。
    理      由
一、公訴意旨略以：被告丁○○於民國（下同）八十七年十一月十六日晚八時三十分
    許，前往位於台北縣板橋市○○街二十四號之卡拉ＯＫ店內喝酒，於當日晚十一
    時許欲先行離去時，與店內其他客人發生口角，竟返回家中將其所有盛有約五公
    升汽油之汽油桶，於當日晚十一時五十五分許，攜至台北縣板橋市○○街二十之
    一號一樓現供人使用丙○○之住宅前，丁○○誤以為係上開發生口角之卡拉ＯＫ
    店，即著手在騎樓處將汽油桶內之汽油潑灑在地上，欲放火燒燬現供人使用住宅
    之際，適為附近住戶乙○○發現前往查看，丁○○見狀即行乘機車逃逸現場而未
    遂；丁○○復於翌（十七）日凌晨零時十分許，騎乘機車折回現場，為乙○○與
    丙○○二人攔下並報警處理，同時扣得其所有之汽油桶一個與非其所有亦不知何
    人所有之打火機一個。因認被告有犯刑法第一百七十三條第三項、第一項之放火
    燒燬現供人使用之住宅未遂罪等語。
二、按犯罪事實應依證據認定之，無證據不得推定其犯罪事實，刑事訴訟法第一百五
    十四條定有明文。又按認定犯罪事實所憑之證據，雖不以直接證據為限，間接證
    據亦包括在內；然而無論直接或間接證據，其為訴訟上之證明，須於通常一般人
    不致有所懷疑，而得確信其為真實之程度者，始得據為有罪之認定，倘其證明未
    達此一程度而有合理之懷疑存在時，事實審法院復已就其心證上理由予以闡述，
    敘明其如何無從為有罪之確信，因而為無罪之判決，尚不得任意指為違法，最高
    法院七十六年台上字第四九八六號著有判例。
三、訊據上訴人即被告丁○○矢口否認有何公共危險之犯行，於本院及原審均辯稱：
    當時因伊飲酒過度，至便利商店打電話時，因站不穩將機車撞倒，所以放在機車
    上之汽油桶倒下漏出，並非伊潑灑所致，且伊身上並沒有打火機，警訊筆錄上記
    載在伊身上查獲打火機是事後才補上的云云。本件公訴人起訴被告丁○○有公共
    危險之罪嫌，無非以被告自承有潑灑汽油之事實，及證人乙○○、丙○○之證詞
    及扣案打火機、汽油桶可佐為論據，然查：
  (一)被告始終不否認傾倒汽油之事實，惟於原審及本院均否認為潑灑而是不小心弄倒
    云云，是被告究竟過失打翻汽油，或故意潑灑汽油，乃其外觀上有無放火之犯意
    所應審究之疑點。經查公訴人起訴被告先在板橋市○○街二四號之卡拉ＯＫ喝酒
    ，因與人發生口角，乃萌放火洩忿之意圖，惟被告當時被查獲汽油係倒於同街二
    ０之一號一樓丙○○住宅前，業據證人丙○○於警訊陳明屬實（偵查卷第六頁）
    ，是被告果欲縱火洩恨，其選擇之地點，顯然不符。另據證人乙○○於原審證陳
    「當日晚上十一時五十五分許，我在屋外抽菸，見二十之一號騎樓處有一男子機
    車倒地，手上拿汽油桶．．．」等情（原審卷第二十三頁反面），是被告若欲縱
    火，何以會機車倒地？再參酌本件被告於八十七年十一月十七日凌晨二點十七分
    經警帶往沙崙派出所，因酒醉無法製作筆錄，乃延至同日上午十時五十分始為偵
    訊，有警訊筆錄記載之訊問時間可考（偵查卷第四頁正面），從而綜合上述情況
    ，被告應係喝酒至醉，車行至丙○○宅前，因機車倒地，打翻機車上所載之汽油
    桶，導致汽油溢出，堪認實情，至其後拾起汽油桶，無論係圖甩乾油桶，或隨手
    丟棄，乃屬無意義之動作，均非放火前之潑灑行為甚明，被告所辯應有可採。
  (二)次查被告固於警訊承認因與人發生口角遂返家取來汽油，因酒醉未看清門牌而潑
    在丙○○宅前云云，惟據被告於原審及本院均供稱在警局曾遭不當取供，並在筆
    錄上加注打火機，原來在派出所並無此記載，是到分局後才加上去的云云（原審
    卷第四一頁正面、本院八十八年九月十五日審判筆錄），經原審傳訊證人丙○○
    證實「我們一回到沙崙派出所，警員有搜被告身，並未發現被告身上有打火機」
    等語（原審卷第二十五頁正面），本院復質之證人丙○○有無與被告同時到派出
    所，有無親眼目睹警員搜身過程？據稱「警察帶他（被告）走，我也跟在後面走
    」、「是一前一後，警局就在我家隔壁」、「一到派出所就搜身」、「（搜出什
    麼？）發票、鑰匙及錢」、「（有無打火機？）沒有」等情甚詳（本院八十八年
    十一月五日訊問筆錄），是被告當時身上是否帶有打火機已非無疑。雖證人即查
    獲警員甲○○堅指被告身上確有搜出打火機，並承認警訊筆錄有關打火機之記載
    ，在派出所製作筆錄時並無記載，而是到分局複訊時才補訊加註云云（原審卷第
    五九頁反面），倘若無訛，則被告於沙崙派出所之初訊筆錄，並未依刑事訴訟法
    第一百條及第一百條之二之規定，就被告對於犯罪之自白及其他不利之陳述，於
    筆錄內記載明確，同時於分局為複訊時則明顯未依法製作訊問筆錄。按刑事訴訟
    法之目的，固在發現真實，藉以維護社會安全，其手段則應合法純潔，公平公正
    ，以保障人權，倘證據之取得非依法定程序，而法院若容許該項證據作為認定犯
    罪事實之依據，有害於公平正義時，因已違憲法第八條、第十一條所示應依正當
    法律程序保障人身自由，貫徹訴訟基本權之行使及受公平審判權利之保障等旨意
    （大法官會議釋字第三八四、三九六、四一八號等解釋參照），準此，前開實施
    刑事訴訟程序之公務員非依法定程序而製作顯有瑕疵之警訊筆錄即不得採為被告
    犯罪之證據。換言之，不僅被告於警訊之自白不可採，該筆錄所載在被告身上搜
    出打火機乙節，亦不得採為斷罪之依據。
  (三)末查被告於汽油落地後旋離開現場，隨後又返回現場被查獲，而被告在警訊時並
    未在其身上搜出打火機或其他引燃之物，業據證人丙○○陳述如前，若欲放火，
    為何去而復返，仍未攜帶火種以利放火？足見被告所辯其僅單純打翻汽油桶溢出
    汽油，應有可採。退步而言，被告之行為縱有被誤認為有潑灑汽油之動作，然其
    去而復返仍未發現帶有引燃之物，客觀上甚難因此遽認其有放火之意圖，至被告
    主觀上有無恐嚇之意，則屬另一問題，自不能憑推測臆斷之詞為被告論罪科刑。
四、此外復查無其他積極證據足以證明被告有放火之犯行，原審失察，未細究被告於
    警訊之自白之真實性，且輕易採信證人即警員甲○○之證詞，為被告有罪之判決
    ，尚有未合，被告上訴意旨否認犯罪並指摘原判決不當，為有理由，應由本院將
    原判決撤銷，為被告無罪之諭知。
據上論斷，應依刑事訴訟法第三百六十九條第一項前段、第三百六十四條、第三百零
一條第一項判決如主文。
本案經檢察官吳國南到庭執行職務。
中     華     民     國    八十九   年       五       月       三       日
                             臺灣高等法院刑事第二十五庭
                                 審判長法  官  許  國  宏
                                       法  官  袁  從  楨
                                       法  官  洪  光  燦
右正本證明與原本無異。
檢察官如不服本判決應於收受送達後十日內向本院提出上訴書狀，其未敘述上訴之理
由者並得於提起上訴後十日內向本院補提理由書（均須按他造當事人之人數附繕本）
。
                                       書記官  張  永  富
中     華     民     國    八十九   年       五       月       六       日


司法院資訊處製作；財團法人民間司法改革基金會備份。
